【裁判字號】    92,台上,5684
【裁判日期】    921009
【裁判案由】    強盜
【裁判全文】
最高法院刑事判決                              九十二年度台上字第五六八四號
    上  訴  人  甲○○
右上訴人因強盜案件，不服台灣高等法院台南分院中華民國九十二年七月三十一日第
二審更審判決（九十二年度重上更(二)字第二六八號，起訴案號：台灣台南地方法院檢
察署八十六年度偵字第九三０三號），提起上訴，本院判決如左：
    主  文
上訴駁回。
    理  由
按刑事訴訟法第三百七十七條規定，上訴於第三審法院，非以判決違背法令為理由，
不得為之。是提起第三審上訴，應以原判決違背法令為理由，係屬法定要件。如果上
訴理由狀並未依據卷內訴訟資料，具體指摘原判決不適用何種法則或如何適用不當，
或所指摘原判決違法情事，顯與法律規定得為第三審上訴理由之違法情形，不相適合
時，均應認其上訴為違背法律上之程式，予以駁回。本件上訴意旨略稱：(一)本案當初
真正攜帶槍枝者乃楊哲銘，上訴人及邱惠娟根本未帶有槍枝。案發當日，楊哲銘、邱
惠娟係共同搭乘上訴人駕駛之營業小客車，不料途中楊哲銘突然拿出一支槍脅迫上訴
人另行租用他車，並一同前去葉晉佳之家，當時因楊哲銘仍在原車上持有槍枝脅迫葉
晉佳，上訴人為顧及葉晉佳之生命安全，且上訴人與邱惠娟二人仍在楊哲銘持槍視線
監控下，唯恐事後遭楊哲銘採取報復手段，始未敢將遭受持槍脅迫之事告知租車公司
之老闆，以致租車後仍聽從楊哲銘之指使，偕同將葉晉佳載返其家中，原審認上訴人
所辯被人脅迫之詞係卸責之詞云云，實不無可議，其判決有適用法則不當之違法。(二)
原判決關於認定上訴人向葉晉佳之母親葉吳麗珍詐欺部分，亦與事實有出入，該部分
判決亦有適用法則不當及理由不備之違法等語。
惟查原判決認定上訴人有事實欄所載之非法持有手槍、彈藥、妨害自由、加重強盜未
遂犯行，因而撤銷第一審關於上訴人部分之判決，改判從一重論處上訴人成年人與少
年結夥三人以上，攜帶兇器意圖為自己不法之所有，以強暴脅迫至使不能抗拒而使人
交付其物未遂罪刑，係依憑上訴人及少年楊哲銘於偵審中之供述，被害人葉晉佳於偵
審中之指證，佐以原扣案經鑑驗具有殺傷力之改造左輪手槍一支、子彈六顆（業經另
案判決沒收，並經執行沒收完畢）等事證為其論罪之基礎。並明：上訴人雖辯稱：
伊係遭楊哲銘持槍脅迫租車及開車云云，然查葉晉佳乘坐上訴人所駕駛之車後，上訴
人為提防犯案被查獲乃提議至租車公司租車，且係上訴人與邱惠娟下車前去租車，此
業據被害人葉晉佳於警訊時證述明確（見警卷第九頁背面），上訴人確有夥同邱惠娟
、楊哲銘犯案等情，亦據葉晉佳於偵審中指證明確，上訴人果遭脅迫租車或開車，何
以離開楊哲銘前往租車行租車時未曾求援或向車行老闆告知其事？所辯遭脅迫云云，
要係飾卸之詞，委無足採等理由綦詳，核難遽指原判決關於認定上訴人有上開犯行，
因而從一重論處上訴人上開加重強盜未遂罪刑部分，有適用法則不當之違誤。上訴意
旨就該部分所為指摘，與法律規定得為第三審上訴理由之違法情形不相適合，其就該
部分之上訴違背法律上之程式，應予駁回。
又查關於刑法第三百三十九條詐欺取財罪之案件，乃屬刑事訴訟法第三百七十六條第
四款所列不得上訴於第三審法院之案件。又按裁判上一罪案件之重罪部分得提起第三
審上訴，其輕罪部分雖不得上訴，依審判不可分原則，第三審法院亦應併予審判，但
以重罪部分之上訴合法為前提（本院七十六年台上字第二二０二號判例意旨參照），
上訴人對於原判決關於加重強盜等重罪部分之上訴既經認為不合法，應從程序上予以
駁回，則關於不得上訴於第三審之詐欺取財未遂輕罪部分，自無從適用審判不可分原
則，併為實體上審判，應認該部分之上訴亦屬不合法，應併予駁回。
據上論結，應依刑事訴訟法第三百九十五條前段，判決如主文。
中      華      民      國    九十二    年      十      月      九      日
                              最高法院刑事第十一庭
                                  審判長法官  呂  潮  澤
                                        法官  陳  世  雄
                                        法官  孫  增  同
                                        法官  林  開  任
                                        法官  洪  明  輝
      右正本證明與原本無異
                                              書  記  官
中      華      民      國    九十二    年      十      月     十四     日


司法院資訊處製作；財團法人民間司法改革基金會備份。
